臺灣彰化地方法院刑事判決　　　　　　　　　　　　九十二年度訴字第一四八八號
　　公　訴　人　臺灣彰化地方法院檢察署檢察官
　　被　　　告　丁○○
　　　　　　　　甲○○
　　　　　　　　丙○○
右列被告等因恐嚇取財等案件，經檢察官提起公訴（九十二年度偵字第八六一五號）
，本院判決如左：
    主  文
丁○○、甲○○共同意圖為自己不法之所有，以恐嚇使人將本人之物交付，丁○○處
有期徒刑貳年；甲○○處有期徒刑壹年捌月。扣案之木棍貳支，均沒收。
丙○○無罪。
    事  實
一、丁○○因不滿庚○○向其催討前所積欠之債務新臺幣（下同）二千元時態度欠佳
    ，乃與甲○○、綽號「阿彬」、「ＡＰＰＬＥ」（後二人真實姓名、年籍均不詳
    ）之成年男子相約要找庚○○理論，而於民國九十二年十一月三日晚間，先由丁○○與庚○○聯絡，佯稱欲償還上開債務，雙方約定於是日晚間十一時許，在彰
    化縣溪湖鎮○○里○○路十一號之己○○住處碰面，屆時，丁○○乃先自行駕駛
    裕隆廠牌自小客車抵達己○○住處，進入屋內後，旋與庚○○發生言詞衝突，進
    而基於傷害之概括犯意，先出拳毆打庚○○之臉部，致庚○○鼻部受傷流血，丁○○見狀仍不願罷手，復與隨後趕到之甲○○、綽號「阿彬」、「ＡＰＰＬＥ」
    之男子等人，共同基於意圖為自己不法之所有、妨害自由之犯意聯絡及傷害之概
    括犯意聯絡，由丁○○、綽號「阿彬」之人示意，再由甲○○、綽號「ＡＰＰＬ
    Ｅ」之男子於兩側分別抓住庚○○之雙手，強行將庚○○拉進車牌號碼不詳之白
    色ＢＭＷ廠牌自小客車後座，令其坐在甲○○及綽號「ＡＰＰＬＥ」之男子中間
    以利控管，該車並由綽號「阿彬」之男子駕駛，丁○○則另行駕駛前揭裕隆廠牌
    自小客車，共同欲將庚○○押往彰化縣二林鎮某不詳地點之甘蔗園，途中並先由
    甲○○、綽號「ＡＰＰＬＥ」之男子在車內出手毆打庚○○，進而恐嚇庚○○交
    出其所有之黑色手提包（內含現金二萬元、諾基亞廠牌之行動電話一支及筆記本
    等其他雜物），庚○○因害怕繼續被毆打，心生畏懼而將上揭黑色手提包交付予
    渠等；俟到達前揭二林鎮某甘蔗園後，再由甲○○、綽號「阿彬」、「ＡＰＰＬ
    Ｅ」之男子等人將庚○○強拉下車，並將甫自庚○○處取得之諾基亞廠牌行動電
    話交予丁○○使用，繼而徒手或持木棍，再次分別擊打庚○○頭部、背部及四肢
    等處，致庚○○受有頭皮血腫、右上肢撕裂傷、左肩挫擦傷及左下肢瘀傷等傷害
    ；渠等其後再度將庚○○強押上車，繼續駛往設在彰化縣二林鎮豐田里田厝巷之
    「振豐工業社」，嗣經警據報趕赴上址，甲○○、綽號「阿彬」、「ＡＰＰＬＥ
    」之男子等三人見警到來，即迅速駕駛前揭ＢＭＷ廠牌自小客車搭載庚○○逃離
    現場，直至翌日凌晨零時許，始於彰化縣員林鎮○○路段，釋放庚○○下車；而
    丁○○則為警當場逮捕，並扣得甲○○所有供本件傷害犯行所用之木棍二支；其
    後於警局內，並自丁○○身上查獲庚○○所有之諾基亞行動電話一支。
二、案經彰化縣警察局溪湖分局報請臺灣彰化地方法院檢察署檢察官偵查起訴。
    理  由
壹：有罪部分
一、訊據被告丁○○固不否認曾於右揭時間，在己○○住處與庚○○互毆，進而由甲○○、綽號「阿彬」、「ＡＰＰＬＥ」之男子等人，將庚○○帶上ＢＭＷ廠牌自
    小客車，並由伊駕駛裕隆廠牌自小客車行駛在前，綽號「阿彬」之男子駕駛ＢＭ
    Ｗ廠牌自小客車尾隨在後，並於二林鎮某甘蔗園處下車，由甲○○、綽號「阿彬
    」、「ＡＰＰＬＥ」之男子等三人徒手或持木棍分別擊打庚○○，繼而將庚○○
    續帶往「振豐工業社」，其後為警查獲等情，惟矢口否認有何右揭起訴書所指犯
    行，辯稱：伊僅告知綽號「阿彬」之人，伊與他人發生糾紛之地點，並未要他帶
    人來云云。訊據被告甲○○對於右揭妨害自由、傷害犯行均坦承不諱，惟否認有
    何恐嚇取財犯行，辯稱：是綽號「阿彬」之人在庚○○上車後，要求庚○○將黑
    色手提包拿出來，放在排檔後方之置物箱，後來在甘蔗園下車時，由庚○○自行
    將黑色手提包拿下車云云。經查：
（一）右揭事實，業據證人即被害人庚○○於本院審理時詳為證述如何遭被告丁○○
      、甲○○、綽號「阿彬」、「ＡＰＰＬＥ」等人共同妨害自由、傷害、恐嚇取
      財之過程，甚為明確，並據證人己○○證述庚○○在其住處被打的流鼻血等情
      ，以及據報前往現場處理之原彰化縣警察局溪湖分局偵查員洪斗山到庭證述全
      案查獲過程等情無訛，而被告丁○○、甲○○亦分別供承如前所述之部分事實
      ，且有道安醫院於九十二年十一月四日出具之驗傷診斷書一份、庚○○領回諾
      基亞行動電話之贓物認領保管單一紙、攝有案發現場、庚○○受傷情形、諾基
      亞行動電話、作案木棍外觀等內容之相片十九張附卷可資依憑，此外，復有用
      以擊打庚○○之木棍二支扣案可資佐證。
（二）被告丁○○雖辯稱：伊僅告知綽號「阿彬」之人，伊與他人發生糾紛之地點，
      並未要他帶人來云云。惟查本件紛爭肇因於被告丁○○積欠被害人庚○○二千
      元未還，於全部犯案過程中，被告丁○○除出拳毆打庚○○致流鼻血外，亦於
      庚○○被迫坐上ＢＭＷ廠牌自小客車後，自行駕駛裕隆廠牌之自小客車在前引
      導帶路，於行至二林鎮某甘蔗園處，亦下車使用庚○○所有之前開諾基亞行動
      電話，且於其後繼續駕車在前引導前往「振豐工業社」，並於為警查獲後在其
      身上扣得上揭諾基亞行動電話，此分據證人庚○○、己○○、洪斗山證述在卷
      ，已如前述，凡此客觀事實均在在顯示被告丁○○係立於本件犯行之主導地位
      無誤，被告丁○○犯後空言否認犯行，復刻意飾詞諉責，所辯顯然毫無可取。
      至被告丁○○另聲請傳訊證人戊○○，欲證明於前揭甘蔗園處曾與其通過電話
      一節，本院審酌被告丁○○涉犯之前揭罪行，事證業已臻於明確，而此部分聲
      請，與本案犯罪構成要件之成立，亦無直接之關聯或影響，核無再傳訊證人戊○○之必要，附此敘明。
（三）另被告甲○○雖辯稱：伊看見庚○○在甘蔗園下車時，自行將黑色手提包拿下
      車云云。惟查：本件被害人庚○○於本院審理時證稱其所有之黑色手提包及其
      內財物，係於其被押上車時，遭車上之人恐嚇而交付，其中手提包內之諾基亞
      行動電話係於警訊筆錄完畢後領回，另黑色手提袋及其內其他財物係在檢察官
      第一次偵查開庭後約二星期後，有人拿來返還等語在卷，而上開諾基亞行動電
      話亦確係其後於警局內為警在被告丁○○身上所查扣一節，亦據證人洪斗山證
      述明確，參諸被害人庚○○於遭強押載至甘蔗園下車後，尚且遭被告甲○○、
      綽號「阿彬」、「ＡＰＰＬＥ」之男子等三人，分別以徒手或持木棍毒打頭部
      、背部及四肢等處，被害人庚○○豈有機會於下車之際復自行拿取前揭黑色手
      提包等情，被告甲○○此部分所辯，核屬飾卸之詞，殊無足採。
（四）綜上所述，本件事證明確，被告二人所為辯解，均尚無足採，其二人右揭犯行
      ，均洵堪認定，應予依法論科。
二、核被告丁○○、甲○○二人所為，均係犯刑法第三百四十六條第一項之恐嚇取財
    罪、同法第三百零二條第一項之妨害自由罪及同法第二百七十七條第一項之普通
    傷害罪。被告丁○○、甲○○二人，與綽號「阿彬」、「ＡＰＰＬＥ」之男子等
    人就前揭強押庚○○上車後所為之妨害自由、恐嚇取財及傷害等犯行，有犯意聯
    絡及行為分擔，均為共同正犯。又被告丁○○前揭三次傷害犯行（己○○住處、
    ＢＭＷ自小客車內、甘蔗園處）與被告甲○○前開二次傷害犯行（ＢＭＷ自小客
    車內、甘蔗園處），各自時間緊接，手法相似，犯罪構成要件相同，顯係基於概
    括之犯意反覆為之，應分別依連續犯之規定，各論以一罪。另被告二人右揭妨害
    自由、恐嚇取財及傷害等三罪間，有方法、結果之牽連關係，為牽連犯，應從較
    重之恐嚇取財罪處斷。爰審酌被告二人僅因細故，即任意妨害他人行動自由、傷
    害他人身體及恐嚇他人交付財物，嚴重侵害他人之人身自由、安全及財產法益，
    對社會秩序造成之危害甚鉅，且被告丁○○犯後猶全然不知悔悟，飾詞圖卸，而
    被告甲○○雖坦承部分犯行，惟仍有所保留，未見真誠悔悟等情，暨其犯罪之動
    機、目的、手段、對被害人所生之危害，及其犯後態度等一切情狀，分別量處如
    主文所示之刑，以資懲儆。扣案之木棍二支，係被告甲○○所有，供渠等共犯本
    件傷害罪所用之物，已據被告甲○○供述在卷，爰依刑法第三十八條第一項第二
    款之規定，併予宣告沒收之。
貳：無罪部分
一、公訴意旨略以：被告丙○○於九十二年十一月三日晚間十一時許，在己○○住處
    外，亦與丁○○、甲○○、綽號「阿彬」、「ＡＰＰＬＥ」之男子等人，共同基
    於意圖為自己不法之所有、妨害自由之犯意聯絡及傷害之概括犯意聯絡，強押被
    害人庚○○而控制其行動自由、毆打庚○○成傷、恐嚇庚○○交付財物，因認被
    告丙○○亦涉犯共同恐嚇取財、妨害自由及普通傷害罪嫌云云。
二、按犯罪事實應依證據認定之，無證據不得認定犯罪事實，刑事訴訟法第一百五十
    四條第二項定有明文。而刑事訴訟法上所謂認定犯罪事實之證據，係指足以認定
    被告確有犯罪行為之積極證據而言，該項證據自須適合於被告犯罪事實之認定，
    始得採為斷罪資料，最高法院二十九年上字第三一０五號著有判例可稽。又認定
    犯罪事實所憑之證據，無論係直接證據或間接證據，其為訴訟上之證明，須於通
    常一般之人均不致有所懷疑，而得確信其為真實之程度者，始得據為有罪之認定
    ，倘其證明尚未達到此一程度，而有合理之懷疑存在，復無其他調查途徑可尋，
    法院即應為無罪之判決，最高法院七十六年臺上字第四九八六號判例足資參照。
三、公訴人認被告丙○○亦涉有右揭恐嚇取財、妨害自由及普通傷害罪嫌，主要係以
    證人庚○○、己○○及共同被告丁○○等人於偵查中所為證詞為其主要論據。訊
    據被告丙○○堅決否認有何前揭犯行，辯稱：伊僅係因受甲○○之託，駕駛其車
    跟隨在後，並未參與本件犯行等語。經查：
（一）本件證人庚○○係上開刑事案件之直接被害人，對於加害人究係何人應當印象
      最為深刻，惟證人庚○○於偵查中雖曾一度證稱丙○○亦有打伊云云，然於本
      院訊問證人庚○○：「在庭被告丙○○是否為參與毆打你的其中一人？」時，
      證人庚○○卻答稱：「沒有印象」等語；另證人己○○於偵查中固亦一度證稱
      係丙○○（偵查筆錄原係記載「甲○○」，其後復更改為「丙○○」）入內強
      押庚○○上車云云，惟證人己○○其後於本院審理時卻又證稱除丁○○以外，
      沒有其他男子進入伊住處，丙○○僅站在門口紗窗外，連碰都沒有碰庚○○云
      云；基此，證人庚○○、己○○二人先後於偵、審中所為供詞顯然反覆矛盾，
      則其二人於偵查中所為不利於被告丙○○之證詞，是否全然可信，殊非無疑。
      至於證人即共同被告丁○○於偵查中雖亦曾證稱丙○○亦有下車圍住庚○○云
      云，惟依被告丁○○嗣於本院訊問或審理時所為供述內容，均刻意扭曲真相、
      撇清責任以觀，其所供內容之憑信性，殊值堪慮，況依刑事訴訟法第一百五十
      六條第二項亦規定共犯之自白，亦不得作為有罪判決之唯一證據，從而，公訴
      人此部分所提出之證據，顯然仍不足以說服本院確信被告丙○○確有參與本件
      犯罪行為之分擔。
（二）按共同正犯之成立，須有犯意之聯絡及行為之分擔，縱屬共謀共同正犯，亦至
      少須具有犯意之聯絡始足當之。查本件被告丙○○固確有駕駛被告甲○○之自
      小客車跟隨在後之在場行為，然於全部犯案過程中，並無積極證據足認被告丙○○確曾參與實施押人、毆打或其他具體之犯罪行為而於客觀上具有行為之分
      擔，另於主觀之犯意聯絡部分，亦同乏實據足信被告丙○○確曾與被告丁○○
      、甲○○或綽號「阿彬」、「ＡＰＰＬＥ」之男子等人事前有所謀議欲共犯本
      件犯行而僅推由其餘四人著手實施之情事存在，則依證據裁判主義之精神，既
      乏積極確切之證據足認被告丙○○與被告丁○○、甲○○或綽號「阿彬」、「
      ＡＰＰＬＥ」之男子等人間存有犯意聯絡或行為分擔，即難逕以被告丙○○曾
      駕車跟隨其後，遽予推測被告丙○○亦屬共同正犯，其理甚明。
四、基上所述，依公訴人所提出之證據，尚難證明被告丙○○有何公訴人所指共同恐
    嚇取財、妨害自由及普通傷害之罪行，此外，復查無其他積極確切之證據足認其
    確有公訴人所指之前開犯行，就此部分犯罪事實容有合理之懷疑存在，基於「罪
    疑唯輕」之刑事法原則，應認不能證明其業已犯罪，揆諸首揭法條及判例意旨，
    自應就被告丙○○部分，諭知無罪之判決。
據上論斷，應依刑事訴訟法第二百九十九條第一項前段、第三百零一條第一項，刑法
第二十八條、第三百四十六條第一項、第三百零二條第一項、第二百七十七條第一項
、第五十五條、第三十八條第一項第二款，罰金罰鍰提高標準條例第一條前段，判決
如主文。
本案經檢察官乙○○到庭執行職務。
中      華      民      國    九十四    年      三      月    二十九    日
                                臺灣彰化地方法院刑事第三庭
                                    審判長法官  李  進  清
                                    法      官  葛  永  輝
                                    法      官  紀  佳  良
右正本證明與原本無異。
如不服本判決，應於判決送達後十日內，向本院提出上訴狀( 須附繕本 ）。
告訴人或被害人對於判決如有不服具備理由請求檢察官上訴者，其上訴期間之計算係
以檢察官收受判決正本之日期為準。
                                    法院書記官  張  木  松
中      華      民      國    九十四    年      四      月      四      日
刑法第三百四十六條
意圖為自己或第三人不法之所有，以恐嚇使人將本人或第三人之物交付者，處六月以
上五年以下有期徒刑，得併科一千元以下罰金。
以前項方法得財產上不法之利益或使第三人得之者，亦同
前二項之未遂犯，罰之。
刑法第三百零二條
私行拘禁或以其他非法方法，剝奪人之行動自由者，處五年以下有期徒刑、拘役或三
百元以下罰金。
因而致人於死者，處無期徒刑或七年以上有期徒刑，致重傷者，處三年以上十年以下
有期徒刑。
第一項之未遂犯罰之。
刑法第二百七十七條
傷害人之身體或健康者，處三年以下有期徒刑，拘役或一千元以下罰金。
犯前項之罪，因而致人於死者，處無期徒刑或七年以上有期徒刑，致重傷者，處三年
以上，十年以下有期徒刑。
